臺灣高等法院高雄分院民事判決　九十二年度上字第一一一號
　　上　訴　人　允大鋁業股份有限公司
　　法定代理人　丁○○
　　訴訟代理人　己○○
　　被上 訴 人　大眾商業銀行股份有限公司
　　　　　　　　　　　　設高雄.
　　法定代理人　戊○○　住同右.
　　訴訟代理人　甲○○　住高雄.
　　　　　　　　丙○○　住同右.
　　　　　　　　乙○○　住同右.
　　　　　　　　吳永茂律師
　　複代 理 人　曾慶雲律師
　　　　　　　　游淑惠律師
當事人間請求損害賠償事件，上訴人對於民國九十二年四月十六日臺灣高雄地方法院
九十一年度訴字第三六二八號第一審判決提起上訴，本院於九十二年十二月二十三日
言詞辯論終結，判決如下：
    主      文
上訴駁回。
第二審訴訟費用由上訴人負擔。
    事實及理由
壹、程序方面：
    被上訴人經合法通知未於最後言詞辯論期日到場，經核無民事訴訟法第三百八十
    六條各款所列情形，爰依上訴人之聲請，由其一造辯論而為判決。
貳、實體方面：
一、上訴人主張：被上訴人於民國九十一年二月八日因與訴外人正鎰鋁業股份有限公
    司（下稱正鎰公司）間給付借款事件，聲請台灣台南地方法院以九十一年度執全
    字第三七七號假扣押強制執行事件，假扣押正鎰公司位於台南縣仁德鄉○○村○
    ○路○段七二巷十六號內之動產，斯時上訴人公司總經理高世明即表示被扣押之
    鋁圓棒一百六十九支係上訴人所有，委由訴外人連浤企業有限公司（下稱連浤公
    司）加工，惟被上訴人竟恣意實施假扣押。且正鎰公司係鋁錠冶鍊代工廠，其代
    工性質係將廠商所交付之鋁錠原料冶鍊製成鋁圓棒，是正鎰公司並無鋁錠及鋁圓
    棒，被上訴人之代理人黃文亮於催收期間，多次至正鎰公司催收欠款，即詳知上
    情，並知悉正鎰公司因積欠各銀行借款，正停業中，仍故意引導法院執行查封錯
    誤，嗣經台灣台南地方法院以九十一年度訴字第一二四七號判決撤銷強制執行程
    序。被上訴人自九十一年二月八日誤扣押上訴人之鋁圓棒至同年十一月十二日撤
    銷假扣押止，上訴人受有須重新冶鍊成本新台幣（下同）二十四萬八千四百三十
    元、營業損失一百三十萬九千五百八十一元、利息支出二萬八千五百三十三元、
    商譽損失三十萬元，爰依民法第一百八十四條請求被上訴人賠償上開款項，並願
    供擔保，請求宣告假執行等語。原審判決上訴人敗訴，上訴人提起上訴，其上訴
    聲明為：(一)原判決廢棄。(二)被上訴人應給付上訴人一百八十五萬八千零一十一元
    。（至利息支出二萬八千五百三十三元部分未據聲明不服。）
二、被上訴人則以：被上訴人實施查封之地址為台南縣仁德鄉○○村○○路○段七二
    巷十六號，與債務人正鎰公司所登記之公司地址相符。而查封當時前開廠區之招
    牌、牆壁均印有正鎰公司字樣，現場作業員工仍為正鎰公司員工，並穿有制服，
    是有充分理由認定假扣押之鋁圓棒為正鎰公司所有。查封時訴外人連浤公司固提
    出進口報單主張為其所有，上訴人竟主張為上訴人所有，彼此矛盾，而上訴人公
    司負責人與正鎰公司負責人為兄弟關係，足使人相信係為脫產免責。況被上訴人
    查封者為鋁圓棒，與上訴人於事後所提買賣合約書記載之鋁錠十萬公斤並不相同
    ，如何能認定係同一筆貨物，而為上訴人所有。又依上訴人於第三人異議之訴中
    所提買賣合約書係記載由展慶代工，惟上訴人竟於該事件中主張由連浤公司代工
    ，而存放在正鎰公司之廠房內，亦與事實不符。再者，訴外人連浤公司核准設立
    登記日為九十年十二月七日，竟於九十年十一月二十日與正鎰公司簽訂租賃合約
    ，於九十一年一月三十日始完成工廠登記，該工廠登記期間，適巧在被上訴人向
    正鎰公司聲請假扣押期間，被上訴人有理由相信連浤公司向正鎰公司承租廠房為
    虛假，是被上訴人實施假扣押查封並無故意或過失。另被上訴人否認上訴人有重
    新冶鍊鋁圓棒之事實，而上訴人主張營業損失、利息支出、商譽損失，與假扣押
    並無因果關係，被上訴人自無賠償義務等語，資為抗辯。其於本院答辯聲明：上
    訴駁回。
三、上訴人主張被上訴人於九十一年二月八日因與訴外人正鎰公司間給付借款事件，
    乃聲請台灣台南地方法院以九十一年度執全字第三七七號假扣押強制執行事件，
    假扣押位於台南縣仁德鄉○○村○○路○段七二巷十六號內之鋁圓棒，而該假扣
    押程序，嗣經台灣台南地方法院以九十一年度訴字第一二四七號判決撤銷強制執
    行程序之事實，為被上訴人所不否認，並據上訴人提出台灣台南地方法院以九十
    一年度訴字第一二四七號民事判決及確定證明書為證，且經本院調取上開台灣台
    南地方法院以九十一年度執全字第三七七號及九十一年度訴字第一二四七號全卷
    核閱屬實，是此部分之事實堪信為真。惟上訴人主張被上訴人係因故意過失不法
    侵害上訴人之權利，則為被上訴人所否認，並以前揭情詞置辯，是本件首應審究
    者為：被上訴人於查封當時有無故意或過失？
四、經查：
  (一)被上訴人因與訴外人正鎰公司間債權債務關係，而聲請台灣台南地方法院以九十
    一年度執全字第三七七號強制執行事件，於九十一年二月八日查封訴外人正鎰公
    司位於台南縣仁德鄉○○村○○路○段七二巷十六號廠房內之鋁圓棒。於查封時
    債務人即訴外人正鎰公司法定代理人之子郭士銘固到場陳稱：公司已出租予連浤
    公司，廠裡所有物品均屬連浤公司所有。而債權人即被上訴人主張廠房有一牆壁
    阻隔，進門左邊有連浤噴漆標誌，右邊西側有正鎰標誌，故認右邊西側應為正鎰
    公司所有，且現場亦有正鎰員工。惟第三人蔡文儀則稱：現場正鎰員工係在支援
    連浤，右邊廠房內之圓型鋁料係允大所有，委託連浤代工。之後乃查封右邊正鎰
    廠房內之鋁圓棒一百六十九支之事實，業經原審及本院調取台灣台南地方法院九
    十一年度執全字第三七七號強制執行卷宗審閱在卷（原審卷第七一至七三頁），
    並經證人即上訴人公司總經理高世明、連浤公司員工施佳慧到庭證稱：廠房左邊
    有連浤噴漆標誌，右邊西側有正鎰標誌，另現場有正鎰公司員工等語屬實（原審
    卷第一三一、一三三頁）。又執行查封之法院書記官王冬荷亦證稱：「工廠有正
    鎰鋁業的標示，也有正鎰的員工，因為他們有穿制服，上面有繡正鎰的字樣，我
    們進去時，在場的人有說他們已經租給連浤，工廠有隔兩間，有小門可以通行，
    另一間進去後牆壁上有噴連浤兩字，因為債務人有爭議，我就查封沒有爭議的車
    子，後來有人陸續進來，連浤有提供租賃契約及營利事業登記證，大眾銀行就表
    示有噴連浤二字的那一間，是屬於連浤的，另外一間就是正鎰的，我們就封大眾
    銀行表示正鎰那間的鋁棒，查封鋁棒時，正鎰公司表示那是允大的東西，要請連
    浤代工的，大眾銀行認為如果是如此，為何鋁棒放在正鎰廠房那裡，當時允大是
    否有人來，我不知道，因為當時人很多，我在場有說有意見的要表示，連浤公司
    蔡文儀有出面表示是他代工的，他們好像有提出文件，我都附在查封筆錄後，因
    為在假扣押沒有辦法實質認定所有權是誰的，我從形式上認為鋁棒所放置的位置
    是正鎰鋁業營業的地方，所以還是有查封，但是告訴他們可以提出第三人異議之
    訴」，「連浤的東西很多，放在另外一間，鋁圓棒分散的地方都是在正鎰的那一
    區」等語（本院卷第一二三、一二四、一二五頁），足認查封現場除有正鎰公司
    ，尚有連浤公司，惟查封之鋁圓棒係放置於正鎰公司之廠房甚明。
  (二)至證人即連浤員工劉育麟雖證稱：「我是連浤公司職員，鋁圓棒是允大公司委託
    我們公司代工，我們向正鎰公司承租廠房（即草圖畫斜線部分），當天所查封的
    鋁圓棒是放在畫斜線部分東南角部分，我們公司提出進出口報單，而且允大公司
    高世明也有過來，告訴法院確實為他們公司產品」，「在連浤的範圍內，我們都
    有噴漆連浤的字樣，和正鎰相比是比較小，但是應該看得清楚」等語（本院卷第
    八四、八五頁），並提出草圖一張、照片十二幀為證（本院卷九四至九四─三頁
    ）。其中二幀照片（係同一地點）固有辦公室門口掛有連浤公司招牌（本院卷第
    九四─一頁背面上張、第九四─三頁正面上張），惟為被上訴人所否認，抗辯查
    封當時並無該招牌等語，而觀之該照片上有記錄係九十二年九月八日拍攝，乃為
    事後所拍攝，另書記官王冬荷證稱：沒注意有無該招牌等語（本院卷第一二五頁
    ），是尚不足以證明查封時即有該招牌存在。況且鋁圓棒係在機台上查封，亦經
    證人王冬荷證述明確（本院卷第一二六頁），並非在該掛有連浤公司招牌之辦公
    室內所查封，自難認鋁圓棒為連浤公司所持有。
  (三)另上訴人雖主張正鎰公司係鋁錠冶鍊代工廠，其代工性質係將廠商所交付之鋁錠
    原料冶鍊製成鋁圓棒，是正鎰公司並無鋁錠及鋁圓棒，被上訴人之代理人黃文亮
    於催收期間，多次至正鎰公司催收欠款，即詳知上情，並知悉正鎰公司因積欠各
    銀行借款，正停業中，仍故意引導法院執行查封錯誤云云。惟證人黃文亮到院證
    稱：「系爭一百六十九支鋁圓棒全部都是放在噴有正鎰招牌的廠區內，也是工廠
    靠右邊的位置，工廠左邊確實也有連浤兩個字的噴漆，後來與書記官討論後，法
    院依外觀原則，只查封這一百六十九支鋁圓棒」等語（本院卷第四二頁），顯見
    證人黃文亮並非認正鎰公司無鋁圓棒，且已停業之事實，上訴人上開主張並無證
    據以實其說，尚難採取。
  (四)再者，查封當日上訴人經連浤公司通知後，上訴人公司總經理高世明亦到場處理
    ，但並未攜帶任何文件為說明，業據證人高世明證稱屬實（原審卷第一三一頁、
    本院卷第一○二頁），而連浤公司當時雖提出一份鋁錠之進口報單，有該進口報
    單在卷足參（原審卷第七八、七九頁），而該進口報單上之納稅義務人為連浤公
    司，並非上訴人，且證人高世明證稱：「連浤公司提出的進口報單是鋁錠，應該
    是他們自己的，不是我們公司的，我們也是把鋁錠交給連浤公司，但我們的鋁錠
    是向國內公司買的，所以沒有進口報單」等語（本院卷第一○三頁），是參諸查
    封當時，查封之地點係在正鎰公司登記之廠房所在地，查封之物品又係在噴有正
    鎰標誌之廠房處，現場並有正鎰公司之員工，且正鎰公司又係經營鋁製造及加工
    買賣業務，是從外觀上認定該廠房內之鋁圓棒係屬正鎰公司所有，並無違失。又
    當時雖有訴外人郭士銘陳稱該廠房內之物品為連浤公司所有，第三人蔡文儀、證
    人高世明則稱鋁圓棒為上訴人所有，惟並未有何人提出足認該鋁圓棒係何人所有
    之證明文件，是從形式上證據觀之，即無法否定現場之鋁圓棒非屬正鎰公司所有
    ，而係上訴人所有。另就進口報單顯示為連浤公司所有之鋁錠部分，則未為查封
    ，是依此觀之，縱事後依上訴人所提供之資料查明當時查封之物品確係上訴人所
    有，亦難認被上訴人於聲請本件查封當時，有何故意或過失可言，是其所為自與
    侵權行為之要件不合。
五、綜上所述，被上訴人於聲請查封當時，既無故意或過失，則上訴人就因鋁圓棒遭
    查封所生之損害，依侵權行為之法律關係請求被上訴人賠償一百八十五萬八千零
    一十一元，即無理由，應予駁回。其假執行之聲請亦失所附麗，應併予駁回。原
    審為上訴人敗訴之判決，及駁回其假執行之聲請，並無不合。上訴意旨指摘原判
    決不當，求予廢棄改判，為無理由，應予駁回。至兩造其餘攻擊或防禦方法及舉
    證，核與本件結論不生影響，爰不一一論駁，併此敘明。
據上論結，本件上訴為無理由，依民事訴訟法第四百六十三條、第三百八十五條第一
項前段、第四百四十九條第一項、第七十八條，判決如主文。
中　　　華　　　民　　　國　　九十三　　年　　　一　　　月　　　六　　　日
                                                民事第一庭
~B1審判長法　官　黃金石
~B2      法　官　吳登輝
~B3      法　官　魏式璧
正本係照原本作成。
如對本判決上訴，須於判決送達後二十日內向本院提出上訴狀，其未表明上訴理由者
，應於上訴後二十日內向本院提出上訴理由書（均須按他造當事人之人數附繕本）。
上訴時應提出委任律師或具有律師資格之人之委任狀，並依附註條文規定辦理。
中　　　華　　　民　　　國　　九十三　　年　　　一　　　月　　　六　　　日
~B法院書記官　唐奇燕
附註：
民事訴訟法第四百六十六條之一：對於第二審判決上訴，上訴人應委任律師為訴訟代
理人，但上訴人或其法定代理人具有律師資格者，不在此限。
上訴人之配偶、三親等內之血親、二親等內之姻親，或上訴人為法人、中央或地方機
關時，其所屬專任人員具有律師資格並經法院認適當者，亦得為第三審訴訟代理人。
第一項但書及第二項情形，應於提起上訴或委任時釋明之。
